臺灣臺中地方法院刑事判決　　　　　　　　　　　　　九十三年度易字第二三九號
　　公　訴　人　臺灣臺中地方法院檢察署檢察官
　　被　　　告　丙○○
　　　　　　　　丁○○
右列被告因偽造文書等案件，經檢察官提起公訴（九十一年度偵字第二一二二六號、
第二一五九一號），本院判決如左：
    主      文
丙○○、丁○○被訴違反菸酒管理法罪部分，均免訴；被訴行使偽造特種文書罪部分
，均無罪。
    理      由
一、公訴意旨略以：被告丙○○在台中縣龍井鄉○○路五十七號申請設立「老窖酒莊
    」，而乙○○（另案由檢察官偵辦中）則是屏東縣枋寮鄉○○村○○路五十號「
    久揚農業科技有限公司」（以下簡稱久揚公司）之總經理，均尚未取得製造、販
    賣酒類之許可執照，詎二人竟共同謀議在被告丙○○上開處所產製私米酒，由乙○○覓得其同鄉知情之友人即被告丁○○，於九十一年八月三十一日出面佯稱向
    被告丙○○承租前揭土地及其上鐵皮屋，作為產製私酒之工廠，並由被告丁○○
    以月薪新台幣（下同）五萬元之代價受僱擔任人頭負責人，乙○○與被告丙○○
    雙方言明，由被告丙○○負責產製私米酒，乙○○則負責委託他人製瓶及偽印製
    「久揚米酒」之紅色標籤貼於酒瓶上，及負責販賣，足以生損害於久揚公司，事
    畢由乙○○付予被告丙○○每瓶米酒十八．五元，嗣於同年十月十六日下午一時
    三十分許，為警持搜索票於上址搜獲，扣得米酒成品一九三九二瓶等物，因認被
    告丙○○、丁○○共同涉有菸酒管理法第四十六條之罪嫌及刑法第二百十六條、
    第二百十二條之行使偽造特種文書罪嫌云云。
二、按犯罪後之法律已廢止其刑罰者，應諭知免訴之判決，刑事訴訟法第三百零二條
    第四款定有明文。查本件被告丙○○、丁○○產製私酒後，菸酒管理法第四十六
    條業經總統於九十三年一月七日，以華總一義字第Ｚ0000000000號令
    公布修正，並經行政院依同法第六十三條規定，於九十二年三月三十一日以院台
財字第Ｚ000000000號函定自九十三年七月一日施行。修正前菸酒管理
    法第四十六條前段所定「產製或輸入私菸、私酒者，處一年以下有期徒刑、拘役
    或科或併科新台幣三十萬元以上一百萬元以下罰金」之刑事罰，業已廢止，改科
    以行政罰，即修正後菸酒管理法第四十六條第一項前段所定「產製私菸、私酒者
    ，處新台幣十萬元以上一百萬元以下罰鍰」，揆諸上開說明，本件就違反菸酒管
    理法部分犯行，自應諭知免訴之判決。
三、復按犯罪事實應依證據認定之，無證據不得認定其犯罪事實，又不能證明被告犯
    罪者，應為無罪判決之諭知，刑事訴訟法第一百五十四條第二項、第三百零一條
    第一項定有明文。又認定不利於被告之證據須依積極證據，苟積極證據不足為不
    利於被告事實之認定時，即應為有利被告之認定，更不必有何有利之證據，最高
    法院三十年上字第八一六號判例可資參照。公訴人認被告二人涉有刑法第二百十
    六條、第二百十二條之行使偽造特種文書罪行，無非以久揚公司並未授權乙○○
    印製「久揚米酒」之標籤為其主要論據。訊據被告丙○○、丁○○均堅決否認行
    使偽造特種文書之犯行，被告丙○○辯稱：「久揚米酒」的標籤是乙○○提供的
    ，其將米酒瓶交給其時，「久揚米酒」的標籤已經印在酒瓶上了，且乙○○曾出
    示久揚公司的授權書等語；被告丁○○辯稱：其只是當人頭，是乙○○要其出面
    向丙○○租房子，「久揚米酒」的標籤是乙○○找人做的等語。經查：
(一)、警方係於被告丙○○位於台中縣龍井鄉三二二地號工廠內，查獲貼有「久揚米酒
    ，許可字號：台財庫字第Ｚ000000000號」標籤之米酒成品一萬九千三
    百九十二瓶，此有該標籤一張、照片張、扣押物品目錄表附於偵查卷可稽。而久
    揚公司之酒製造業設立，業經財政部於九十一年七月五日台財庫字第Ｚ○○○○○○○○○號函文許可在案，有屏東縣衛生局酒類製造業衛生設備合格證明書影
    本一份附於偵查卷可按，顯見久揚公司申請酒製造業業經財政部許可設立，上開
    久揚米酒標籤上之許可設立文號係屬真實。是所應審究者在於上開久揚米酒標籤
    是否經過久揚公司之授權印製？
(二)、被告丙○○供稱乙○○與其合作私製米酒，由乙○○委託張福田製作貼有「久揚
    米酒」標籤之空保特瓶，再交由被告丙○○填充私製之米酒後，交由乙○○銷售
    等情，業據證人甲○○即久揚公司負責人於偵查中證稱：「乙○○利用我們公司
    名義在外私製米酒」等語，及證人張福田於另案偵查中證稱：「（職業？）製瓶
    業ＰＥＴ保特瓶，在貫惠有限公司任業務經理，．．單純受聘」、「（認識乙○○？）認識」、「（他有無拿收縮模給你？）有，我們單純做瓶子，他提供久揚
    標籤收縮模，整捆的，我們製瓶時連收縮模合在一起」、「（他以何名義與你接
    洽？）久揚公司名義（庭呈久揚公司營利事業登記證、經銷合約書等），他說久
    揚有授權給他」等語（九十三年度偵字第一一Ｏ六號卷第一三五頁背面以下）屬
    實，復有估價單影本四份（其上均有「呂」之簽名）、貫惠有限公司出貨單三份
    、乙○○與張福田簽訂之契約書影本一份（其上載明「茲有代理久揚農業科技有
    限公司的乙○○先生」字樣）附卷可稽，顯見系爭印有財政部許可字號之「久揚
    米酒」標籤，應係乙○○以久揚公司總經理名義委託張福田印製在保特瓶上無疑
    。
(三)、乙○○確有帶同被告丁○○向丙○○承租廠房等情，業據證人乙○○於本院審理
    時證稱：「我有載丁○○去找丙○○要租賃廠房」等語屬實，核與被告丁○○於
    本院審理時供稱：「租賃契約書是乙○○帶我去簽約的」等語相符，益徵乙○○
    確有與被告丙○○接洽製酒事宜無誤。又證人乙○○業於偵查中證稱：「（何職
    ？）．．南部久揚公司總經理」（九十一年度偵字第二一二二六號卷第六十四頁
    ）、「（做過久揚農業科技總經理？）是」、「（九十一年上旬你都對外宣稱你
    是久揚總經理？）當時我在負責」（九十三年度偵字第一一Ｏ六號卷第一三二頁
    、一三六頁背面）等語，及於本院審理時證稱：「我是久揚公司的合夥人，．．
    有實際負責公司的聲請」、「我原先經銷久揚公司的產品，經過幾個月時間，我
    受吳先生邀請成為合夥關係，．．．合股後我有承辦業務」、「本來我是要做總
    經理，後來我投資後沒有當成總經理，原先是講好給我當總經理的」、「（你是
    否有與張福簽訂經銷合約書？）是的，負責在台中市行銷久揚公司的米酒」、「
    我與張福田簽經銷合約書有經過久揚公司授權」、「（是否交付久揚米酒標籤給
    張福田？）有的」等語，顯然乙○○於九十一年間確係以久揚公司之總經理自居
    ，則依一般人對於總經理之理解，乙○○即有權限委託他人印製久揚米酒標籤。
    至證人甲○○否認乙○○為久揚公司之總經理，亦未授權乙○○印製久揚米酒標
    籤，惟此項乙○○與甲○○間就投資製酒所生之內部爭議，顯非第三人之張福田
    、被告丙○○與丁○○所得知悉，是縱使乙○○未經久揚公司之授權即委託張福
    田印製久揚米酒標籤，張福田及被告二人對此應無認識，是尚難認被告二人有何
    偽造特種文書（即財政部許可設立字號）之犯行。
(四)、綜上所述，被告丙○○、丁○○之辯解應可採信，此外復查無其他積極之證據足
    以證明被告二人有何公訴人所指行使偽造特種文書罪之罪行，既不能證明被告二
    人犯罪，爰均依法為無罪之判決。
據上論斷，應依刑事訴訟法第三百零二條第四款、第三百零一條第一項，判決如主文
。
中      華      民      國      九十三    年      八    月    三十一    日
                                    臺灣臺中地方法院刑事第六庭
                                        審判長法  官    簡  源  希
                                              法  官    林  念  祖
                                              法  官    鄧  敏  雄
右正本證明與原本無異。
如不服本判決，應於判決送達後十日內向本院提出上訴狀，上訴於臺灣高等法院臺中
分院( 須附繕本 )。
                                              書記官
中      華      民      國    九十三    年      八    月    三十一    日
